臺灣高等法院刑事裁定
109年度毒抗字第13號
抗  告  人  
即  被  告  蕭運駿



上列抗告人即被告因違反毒品危害防制條例案件，不服臺灣臺北
地方法院中華民國108年12月2日裁定（108年度毒聲字第204號）
，提起抗告，本院裁定如下：
    主  文
抗告駁回。
    理  由
一、原裁定意旨略以：
  ㈠抗告人即被告（下稱被告）蕭運駿分別基於施用第一級及第
    二級毒品之犯意，於民國106年12月28日下午某時許，於臺
    北市○○區○○街000巷00號住處，施用第二級毒品甲基安非他
    命1次；於同年月29日凌晨0時53分許為警採尿時起回溯26小
    時內，在臺灣地區境內某處，施用第一級毒品海洛因1次。
    嗣於同年月28日晚間23時20分許，於基隆市○○區○○路000號
    前，因形跡可疑為警攔檢盤查，當場扣得其持有純質淨重35
    .9466公克之第二級毒品甲基安非他命15包（被告所涉持有
    第二級毒品部分，另由臺灣基隆地方法院以108年度基簡字
    第96號判決有期徒刑6月確定）。另基於施用第二級毒品甲
    基安非他命之犯意，於107年5月12日下午14時許，於上開住
    處，施用第二級毒品甲基安非他命1次，嗣於同年月17日凌
    晨1時35分許，駕車途經臺北市大安區辛亥路與建國南路口
    ，因形跡可疑為警攔檢盤查，經警徵得其同意進行搜索，在
    其駕駛座下方扣得淨重共2.56公克之第一級毒品海洛因3包
    與淨重0.6730公克之第二級毒品1包（被告被訴持有毒品部
    分，由原審以108年度審簡字第884號簡易判決有期徒刑3月
    確定）。
  ㈡上開事實，業據被告於偵查中供認不諱，且被告經警採取尿
    液，先後經台灣檢驗科技股份有限公司及台灣尖端先進生技
    醫藥股份有限公司，以EIA酵素免疫分析法初步檢驗及GC/MS
    氣相層析質譜儀法確認檢驗，檢驗結果均呈安非他命、甲基
    安非他命、嗎啡之陽性反應，此有台灣檢驗科技股份有限公
    司107年1月12日出具之濫用藥物檢驗報告、台灣尖端先進生
    技醫藥股份有限公司107年6月5日出具之濫用藥物檢驗報告
    及基隆市警察局第二分局偵辦毒品案件尿液檢體對照表（尿
    液檢體編號：000-0-000）、勘察採證同意書、交通部民用
    航空局航空醫務中心107年5月28日航藥鑑字第0000000號毒
    品鑑定書、法務部調查局濫用藥物實驗室鑑定書附卷及前開
    毒品扣案可稽，是被告於上揭時、地，有施用第一級毒品海
    洛因及第二級毒品甲基安非他命之犯行，堪以認定。又被告
    前曾因施用毒品案件，經令入勒戒處所觀察、勒戒並令入戒
    治處所強制戒治，經檢察官為不起訴處分確定，於5年後再
    犯上開施用毒品案件，有本院被告前案紀錄表1份在卷可證
　　。是被告係屬5年後再犯施用第一級及第二級毒品之犯行，
    而准許檢察官之聲請，依毒品危害防制條例第20條第1項至
    第3項、觀察勒戒處分執行條例第3條第1項規定，裁定被告
    應送勒戒處所觀察、勒戒等語。
二、抗告意旨略以： 
  ㈠被告所犯之罪，關於持有毒品之犯行部分，分別經臺灣基隆
    地方法院以108年度基簡字第96號判決有期徒刑6月確定、臺
    灣臺北地方法院以108年度審簡字第884號簡易判決有期徒刑
    3月確定，而被告所持有之毒品均係供己施用，上開判決既
    已確定在案，今原審復以裁定命被告入勒戒處所觀察、勒戒
    ，顯有不當。
  ㈡被告前經臺灣基隆地方檢察署檢察官以107年度毒偵字第181
    號、偵字第3202號緩起訴處分書，處以附戒癮治療之緩起訴
    處分，惟因另案收押，致未能完成相關評估，非被告刻意不
    完成。
  ㈢被告目前之身體狀況有多項疾病，心臟衰竭只剩18%之功能
　　，且經常血壓過高，身體時好時壞，極不穩定，不適宜執行
    觀察勒戒，又被告因另案判處有期徒刑18年，現於監獄服刑
　　，且年屆55歲，應無再犯之虞，請撤銷原裁定，更為適當合
    法之裁定等語。
三、按毒品危害防制條例第24條第1項，採行「觀察、勒戒」與
    「緩起訴之戒癮治療」並行之雙軌模式，並無「緩起訴之戒
    癮治療」應優先於「觀察、勒戒」的強制規定。毒品危害防
    制條例規定之之觀察、勒戒處分，係一種針對受處分人將來
    之危險所為預防、矯正措施之保安處分，目的係為斷絕施用
    毒品者之身癮及心癮，並屬強制規定。而該觀察勒戒之程式
　　，僅於下開可排除適用外：1.依據毒品危害防制條例第24條
    第1項規定，於檢察官先依刑事訴訟法第253條之1第1項、第
    253條之2之規定，為附命完成戒癮治療之緩起訴處分時，不
    適用之；2.或犯第10條之罪者，於犯罪未發覺前，自動向行
    政院衛生署指定之醫療機構請求治療，醫療機構依據毒品危
    害防制條例第21條第1項規定，免將請求治療者送法院或檢
    察機關等情；其餘就初犯或觀察勒戒、強制戒治執行完畢5
    年後再犯施用毒品罪之行為人，犯毒品危害防制條例第10條
    之罪者，檢察官即應向法院提出聲請裁定其入勒戒處所觀察
　　、勒戒，且凡經檢察官聲請，法院亦僅得依法裁定令入勒戒
    處所執行觀察、勒戒，以查其是否仍有施用毒品傾向，並據
    以斷定幫助受處分人澈底戒毒之方法，尚無自由斟酌以其他
    方式替代之權，亦無因受處分人之個人或家庭因素而免予執
    行之餘地。
四、經查：
  ㈠被告有於前揭時、地，施用第一級毒品海洛因及第二級毒品
    甲基安非他命等事實，業據被告於警詢、偵查中坦承不諱（
    見毒偵2196號卷第14頁、毒偵181號卷第80頁、核交字212號
    卷第17至19頁），且被告為警查獲後所採集之尿液檢體，先
    後經台灣檢驗科技股份有限公司、台灣尖端先進生技醫藥股
    份有限公司，以EIA酵素免疫分析法初步檢驗及GC/MS氣相層
    析質譜儀法確認檢驗，檢驗結果分別呈安非他命、甲基安非
    他命、嗎啡及安非他命、甲基安非他命之陽性反應，此有台
    灣檢驗科技股份有限公司107年1月12日出具之濫用藥物檢驗
    報告、台灣尖端先進生技醫藥股份有限公司107年6月5日出
    具之濫用藥物檢驗報告、基隆市警察局第二分局偵辦毒品案
    件尿液檢體對照表（尿液檢體編號：000-0-000）、臺北市
    政府警察局偵辦毒品案件尿液檢體委驗單（尿液檢體編號：
    118493）、勘察採證同意書附卷可稽，堪認被告確有施用第
    一級毒品海洛因及第二級毒品甲基安非他命之犯行。又被告
    前曾因施用毒品案件，經令入勒戒處所觀察、勒戒並令入戒
    治處所強制戒治，經臺灣臺北地方檢察署檢察官於94年4月2
    1日以94年度戒毒偵字第45號為不起訴處分確定，於5年後再
    犯上開施用毒品之犯行，有本院被告前案紀錄表及檢察官不
    起訴處分書各1件在卷可稽，是被告係屬5年後再犯施用第一
    級及第二級毒品之犯行，亦堪認定。
  ㈡依前所述，毒品危害防制條例第24條第1項，係採行「觀察勒
    戒」與「緩起訴之戒癮治療」並行之雙軌模式，應認檢察官
    有依裁量行使之職權，而檢察官是否給予施用毒品者為附命
    完成戒癮之緩起訴處分，自得本於毒品危害防制條例第24條
    之規定及立法目的，「毒品戒癮治療實施辦法及完成治療認
    定標準，選擇實施對象、內容、方式與執行之醫療機構，妥
    為斟酌、裁量，始予決定，如裁量結果認為適於為緩起訴處
    分者，自應於緩起訴處分中說明其判斷之依據，倘認為應向
    法院聲請觀察、勒戒，因係適用原則而非例外，法院原則上
    應予尊重，僅就檢察官之判斷有違背法令、事實認定有誤或
    其裁量有重大明顯瑕疵等事項為有限度之低密度審查。查被
    告於106年12月28日為警查獲後，曾經臺灣基隆地方檢察署
    檢察官以107年度毒偵字第181號、107年度偵字第3202號緩
    起訴處分書，命為附戒癮治療之緩起訴處分，嗣檢察官依職
    權送請再議，經臺灣高等檢察署檢察長以107年度上職議字
    第8621號命令，認被告為警查獲時，所持有之甲基安非他命
    數量達15袋、純度為99.9%、淨重達35.9466公克，危害重大
    ，且檢察官命被告於107年5月14日前往衛生福利部基隆醫院
    評估戒癮治療後，竟於107年5月17日凌晨1時35分許，復為
    警查獲施用第二級毒品之犯行，並經警扣得海洛因3包、安
    非他命1包，顯見被告無心改過遷善，另又因涉犯毒品危害
    防制條例案件，經臺灣士林地方檢察署以107年度偵字第947
    5號案件偵辦，有高度可能適用刑事訴訟法第253條之3規定
    ，而撤銷本件緩起訴處分，故不適宜進行緩起訴處分程序而
    命發回續查（見毒偵續2號卷第5、6頁），是被告之客觀情
    形確不適宜為附戒癮治療之緩起訴處分，自難認檢察官之判
    斷有何違背法令、事實認定有誤或其裁量有重大明顯瑕疵之
    處，法院原則上應予尊重。
  ㈢至抗告意旨雖以被告所持有之毒品，均係供己施用，且持有
    毒品部分業經臺灣基隆地方法院108年度基簡字第96號判決
    、臺灣臺北地方法院108年度審簡字第884號簡易判決處刑，
    並分別確定在案，檢察官不應再以同一案件聲請觀察勒戒云
    云。惟查：
　⒈有關106年12月28日為警查獲部分：
　  被告前曾因基於持有第二級毒品甲基安非他命純質淨重20公
    克以上之犯意，於106年12月28日下午6時30分許，在基隆市
    信義區仁一路某包子店前，以新台幣（下同）2萬6,000元之
    價格，向綽號「阿塗」購得安非他命15包（純質淨重共計35
    .9466公克）之犯行，經檢察官聲請簡易判決處刑，由臺灣
    基隆地方法院以108年度基簡字第96號判決判處被告有期徒
    刑6月，並確定在案，有上開判決及本院被告前案紀錄表在
    卷可稽，此部分事實固堪認定。
　　然被告於警詢時供稱：警方於106年12月28日23時20分，在
    基隆市○○路000號前對我實施盤查，警方所查獲之15包安非
    他命毒品是我剛向別人買的，是自己是要吃的，我於106年1
    2月28日18時許，以2萬6,000元在基隆市○○路0○○○○○○○○號「
    阿塗」購買；我最後一次施用毒品是106年12月27日晚間在
    住家內施用安非他命毒品等語（見毒偵181號卷第10至13頁
    ）；於偵查中供稱：最後一次施用在昨天下午，在住處施用
    安非他命，扣案毒品是我昨天晚上6點半左右購買，這15包
    都是全新，還沒有施用等語（見毒偵181號卷第80頁），依
    被告前揭所述，堪認聲請意旨所指被告於106年12月28日下
    午某時許，施用第二級毒品甲基安非他命1次，以及於同年
    月29日凌晨0時53分許為警採尿時起回溯26小時內，施用第
    一級毒品海洛因1次等犯行，與被告前經臺灣基隆地方法院1
    08年度基簡字第96號確定判決認定之持有第二級毒品純質淨
    重20公克以上罪之間，並無關聯，非屬同一案件。
　⒉有關107年5月17日為警查獲部分：
　　被告前因基於持有第一、二級毒品海洛因與甲基安非他命之
    犯意，於107年5月16日下午11時20分許，在臺北市中正區汀
    州路附近，以7,000元之價格，向綽號「阿毛」購得第一級
    毒品海洛因3包（驗前淨重共2.56公克，驗餘淨重共2.41公
    克），並取得「阿毛」贈送之第二級毒品甲基安非他命1包
    （驗前淨重0.6730公克，驗餘淨重0.6728公克）之犯行，經
    檢察官提起公訴，由原審法院以108年度基簡字第884號判決
    認定被告以同一持有行為犯持有第一、二級毒品罪，為想像
    競合犯，從一重論以持有第一級毒品罪，判處有期徒刑3月
    ，並確定在案，有上開判決及本院被告前案紀錄表在卷可稽
    ，此部分事實，亦堪認定。
　　然被告於警詢供稱：我是於107年5月17日23時15分到台北市
    中正區公館汀洲路附近，阿毛於23時20分達到再將海洛因3
    包及安非他命1包交付與我，我便放置於警方所查獲之位置
　　，從107年5月16日22時50分許我駕駛自小客車出發至警察盤
    查前，我沒有吸食安非他命或海洛因等語（見毒偵第2196號
    卷第10至12頁）；於偵查中供稱：我最近只有施用安非他命
　　，最後一次是107年5月12日下午2時許等語（見毒偵2196號
    卷第72頁），依被告前揭所述，堪認聲請意旨所指被告於10
    7年5月12日下午14時許，施用第二級毒品甲基安非他命1次
    之犯行，與被告前經原審法院108年度審簡字第884號確定判
    決認定之持有第一級毒品罪之間，並無關聯，亦非同一案件
    。　　
　⒊是聲請意旨所指被告之施用第一級、第二級毒品等犯行，與
    臺灣基隆地方法院108年度基簡字第96號判決、臺灣臺北地
    方法院108年度審簡字第884號簡易判決處刑等確定判決認定
    被告持有毒品等犯行，顯屬犯意個別，並非同一案件，自無
    高度行為吸收低度行為之競合法理之適用，本應分別處理，
    抗告意旨主張檢察官不應再以同一案件聲請觀察勒戒云云，
    難認可採。
五、綜上所述，原審依檢察官之聲請裁定命被告送勒戒處所觀察
　　、勒戒，經核其認事用法並無違誤，抗告意旨徒執前詞指摘
    原裁定不當，請求撤銷原裁定，為無理由，應予駁回。
據上論斷，應依刑事訴訟法第412 條，裁定如主文。
中　　華　　民　　國　 109　　年　　2 　　月　　11　　日
                  刑事第二十三庭審判長法　官  李釱任
                                      法　官  梁耀鑌
                                      法　官  連育群
以上正本證明與原本無異。
不得再抗告。
                                      書記官  廖紫喬
中　　華　　民　　國　　109 　年　　2 　　月　　11　　日